臺灣高雄地方法院民事判決
111年度雄小字第1703號
原      告  徐廣寅  
被      告  楊金蘭  
訴訟代理人  陳崇善律師
上列當事人間損害賠償事件，經本院於民國111年8月24日言詞辯
論終結，判決如下：
    主  文
原告之訴駁回。
訴訟費用新臺幣壹仟元由原告負擔。
    事實及理由
一、按訴狀送達後，原告不得將原訴變更或追加他訴，但請求之
    基礎事實同一者，或擴張或減縮應受判決事項之聲明者，不
    在此限，民事訴訟法第255 條第1 項但書第2 款、第3 款規
    定甚明，此一規定於小額訴訟程序亦有準用，同法第436 條
    之23、第436 條第2 項亦有明文。本件原告起訴時，原聲明
    ：請求被告給付原告新臺幣（下同）10萬元，及自民國110
    年4月1日起至清償日止，按週年利率5％計算之利息（本院卷
    第9頁）。嗣於審理中變更聲明為：被告應給付原告10萬元
    ，及自起訴狀繕本送達翌日起至清償日止，按週年利率5%計
    算之利息（本院卷第47頁）。審酌變更前、後均係基於同一
    基礎事實，請求金額之變更亦屬減縮應受判決事項之聲明，
    故其所為訴之變更與前揭規定並無不合，應予准許。
二、原告主張：兩造同為坐落高雄市前金區市○○路00號天河大樓
    之住戶，被告於111年3月21日，在天河大樓1樓會議室之管
    委會會議中聲稱「我說我楊金蘭住20年了喔，財務將近1900
    多萬，是我省下來的。陳治源貪污了1千萬，你們怎麼都不
    敢去追討，專門對付我們財委、主委這兩個女人，你們如果
    有種去找陳治源...曾瑞庭，明明我包200元給他，還給人家
    扣薪水。還把人家害死...我跟妳講曾瑞庭是他害死的」等
    語，上開言論已嚴重毀損原告之名譽。為此，爰依民法第18
    4 條、第195 條之規定，請求被告賠償伊受有精神上損害之
    慰撫金10萬元而提出本訴等語，並聲明：被告應給付原告10
    萬元，及自起訴狀繕本送達翌日起至清償日止，按週年利率
    5%計算之利息。
三、被告則以：本件訴訟事件依據原告之訴狀似主張其名譽權受
    到嚴重毀損，惟與本件直接關聯之刑事妨害名譽事件，業經
    臺灣高雄地方檢察署（下稱高雄地檢署）檢察官為不起訴處
    分，並經臺灣高等檢察署高雄分署（下稱高檢署高雄分屬）
    駁回再議在案，上開不起訴處分書之理由內已詳述被告言行
    尚不足以構成對原告名譽之損害，請鈞院駁回其請求等語抗
    辯，並聲明：原告之訴駁回。
四、得心證之理由
  ㈠按民法上名譽權之侵害非即與刑法之誹謗罪相同，名譽有無
    受損害，應以社會上對個人評價是否貶損作為判斷之依據（
    最高法院90年台上字第646 號判決意旨參照）。是所謂名譽
    權受損，非單依被害人主觀之感情加以判斷，而應依社會客
    觀之評價判定。揆諸上開說明，名譽權之侵害必須為行為人
    出於故意或過失意圖散布於眾或使第三人知悉其事，而造成
    他人客觀上之社會評價受貶損，始足當之。而行為人之言詞
    是否屬足以貶損他人評價之行為，應參酌行為人之動機、目
    的、智識程度、慣用之語言、當時所受之刺激、所為之用語
    、語氣、內容及連接之前後文句觀之，倘行為人所為不適當
    之言詞，並未對他人在社會上之客觀評價造成減損，縱主觀
    上造成他人之不快，亦不應使行為人負損害賠償之責任。
  ㈡經查，原告主張被告於111年3月21日，在天河大樓1樓會議室
    之管委會會議中之發言，指稱原告害死曾瑞庭等語，被告所
    為已侵害原告之名譽權，並提出當日之會議錄音光碟為證，
    經本院當庭勘驗上開錄音光碟，內容略以：
　　王繼恩：..是我可以公告說明，之前本大樓的委員會只公告
　　        收入，及公設的收入，那有其他住戶建議零用金的
　　        細項也要公告，看各位委員的意思是怎麼樣？
　　李品瑩：公告我認為需要公告阿，只是你不用寫的很細說五
　　        月花買幾串，礦泉水買...
　　余芷寧：重點就是因為二月5萬多，所以住戶覺得奇怪突然
　　        變成5萬多，零用金需要到5萬多? (眾多聲音）
　　楊金蘭：看到5萬多元，是不是主委、財委、監委是不是三
　　        個人帶去吃好料的？
　　余芷寧：所以我們就是盡量公開透明啦！
　　楊金蘭：過年....我包紅包..人家29夜沒有團圓飯，我事後
　　        自己包紅包給保全，結果看到5萬多元，有些人問
　　        我說，你們重要的幹部都去吃飯齁，一桌多少？
　　余芷寧：但妳私下包，用公基金也不對阿！因為契約裡面他
　　        已經包含了三節獎金了喔，阿妳用的錢，如果用零
　　        用金去處理，這樣就是用到我們公基金了，這樣就
　　        double了喔！
　  楊金蘭：都是零用金阿！對阿。阿抱歉齁，這之前是妳們徐
　　        廣寅規定的。
　　余芷寧：什麼我們徐廣寅？我跟他又沒有什麼交集，抱歉。
　　       （眾多討論聲音，均不明顯）我自己忙得要死！你
　　        跟他比較熟吧！
　　楊金蘭：你心裡有數啦！我說話都說的很白啦！看到5萬多
　　        塊，我臺北回來，很冷我頭很痛，住戶攔住我，
　　        問：妳是財委？，我說對，妳住幾樓 阿？，講難
　　        聽點，我妹妹開銀樓，我需要領現金2-300萬，問
　　        我住哪一樓什麼名字，我反問：怎麼了嗎？他說：
　　        那妳什麼意思5萬多元零用金？我說那你的意思是
　　        我們財委跟主委兩個串通，拿去吃掉嗎？還是你們
　　        拿去吃好料的？
　　余芷寧：因為你以前沒有這麼多，你突然這麼多，人家就會
　　        誤會嘛！
　　楊金蘭：我說妳有在公司上班嗎？他說「有」，「那你需要
　　        年終獎金嗎？」「要！」我說「這樣就好了！」我
　　        連懷疑都不要甩他，我說我楊金蘭住20年了喔，財
　　        務將近1900多萬，是我省下來的。陳治源貪污了1
　　        千萬，你們怎麼都不敢去追討，專門對付我們財
　　        委、主委這兩個女人，你們如果有種去找陳治源，
　　        我就這樣嗆他，我連理都不理他。這樣妳知道了
　　        嗎？跟他說！
　　余芷寧：我沒交集，我沒交集。
　　楊金蘭：沒交集？曾瑞庭，明明我包200元給他，還給人家
　　        扣薪水。還把人家害死。
　　余芷寧：ㄟ我不知道耶，我真的不知道，不要跟我講這些。
    楊金蘭：我跟妳講曾瑞庭是他害死的，他媽的勒，還跟我講
　　        零用金，我就一肚子火。
　　余芷寧：唉唷！口出善言，口出善言。
　　王繼恩：那我跟各位委員解釋一下，所謂的零用金就是花費
　　        裡面的細項，會一條一條，要不要附要不要公布？
　　        要公布就公布。
　　李品瑩：公共財你本來就要公布阿。
　　王繼恩：好。
　　李品瑩：只是說你比如一些文具啦！一些零時支出，比如說
　　        我們大樓需要一些，比如我們大樓是有分一些固定
　　        跟非固定嘛！那如果說是一些零時的支出，比如說
　　        影印機跟墨水...就寫一個文具就好，不用說五月
　　        花衛生紙一串多少錢...大項..因為以前我們有咖
　　        啡機的時候，咖啡幾塊都要記我是覺得那個太誇張
　　        了。
　　男聲：沒有，他沒有記成這樣，只是他查的到發票，他會負
　　      在下面，但是他一樣是會有紀錄啦！記錄到什麼樣的
　　      程度，我是覺得也還好。（眾多討論聲音）
　　楊金蘭：你們全方衛也是...你們沒辦法保住，你們就是要
　　        跟...，跟他們兩個在那裡對。你們全方衛也是沒
　　        三小路用，他們...主任放他們兩個在那邊那個，
　　        要問我零用金，我跟妳說，我楊...等語
　　由上開對話內容，可見當時管委會正討論有關天河大樓零用
    金使用及紀錄問題，其間被告雖口出「曾瑞庭，明明我包20
    0元給他，還給人家扣薪水。還把人家害死。」、「我跟妳
    講曾瑞庭是他害死的」等語，然觀諸上下文，被告並未具體
    指稱「徐廣寅害死曾瑞庭」等語，縱原告稱提供上開錄音之
    余芷寧知悉被告上開所指害死曾瑞庭之人為原告，然經證人
    余芷寧到庭證稱：「（問：是否其他在場人都知道上開被告
    所說曾瑞庭是他害死的，這個他是原告嗎？）我不知道別人
    知不知道，但我想他們應該知道，我沒有跟當天出席的人討
    論到這件事情，因為我也剛進委員會，我也不知道為什麼被
    告會說曾瑞庭是原告害死，所以我才把錄音傳給原告。」等
    語（本院卷第52頁），可見上開管委會會議中，委員間無論
    是開會時或會議後，並未討論曾瑞庭是如何死亡，由何人害
    死等事，以斯時被告僅稱「曾瑞庭是他害死」，證人余芷寧
    雖主觀認定被告意指曾瑞庭是原告害死，但對於其他在場之
    人並未持續追究此一話題，而係繼續討論零用金支出、如何
    紀錄等事，故被告偶發性提及曾瑞庭之死，自客觀第三人角
    度觀之，並無因此產生貶抑原告之效果，更遑論在場出席委
    員及大樓工作人員已知悉曾瑞庭係因車禍死亡，是被告之行
    為並未因此造成原告於上開出席委員及工作人員間之客觀評
    價減損，原告主張被告侵害其名譽權云云，難認為可採。
  ㈢承前所述，本件兩造間因管委會事務處理互有齟齬在先，已
    互無信任基礎，洵屬有跡可循，被告於會議中偶出之言論，
    原告主觀上認為被告對其有所影射，然被告所發表並未指名
    道姓亦無詳加描述，自無從徒憑原告片面主觀感受遽認被告
    主觀上有公然侮辱原告，而侵害其之名譽故意。又被告所發
    表之言論並無真實與否可供驗證之意見、言論，自與刑法誹
    謗罪嫌之構成要件有間，亦難以該罪相繩等理由，而經公訴
    人為不起訴處分確定，有被告提出110年度偵字第26035號不
    起訴書、111年度上聲議字第928號號處分書可稽，並經本院
    依職權調卷審核無誤。據此，可證被告所為並不具備侵權行
    為之違法性，亦堪肯認。
五、綜上所述，原告主張被告所為侵害其名譽權，依侵權行為損
    害賠償之規定，請求被告賠償非財產上損害10萬元及法定遲
    延利息，為無理由，不應准許。其假執行之聲請，亦失所附
    麗，應併予駁回。
六、本件事證已臻明確，兩造其餘之攻擊防禦方法及所提之證據
    ，經審酌後認均與判決結果無礙，爰不一一論述。
七、第一審訴訟費用為1,000 元（即第一審裁判費），應由敗訴
    之原告負擔。  
中　　華　　民　　國　　111 　年　　9 　　月　　21　　日
                  高雄簡易庭  法   官   鄧怡君 
以上正本係照原本作成。
如對本判決上訴，須於判決送達後20日內向本院提出上訴狀，並
須表明原判決所違背之法令及其具體內容與依訴訟資料可認為原
判決有違背法令之具體事實之上訴理由。（均須按他造當事人之
人數附繕本）。
民事訴訟法第436條之24第2項：對於本判決之上訴，非以違背法
令為理由，不得為之。　　　　　　　　　
中　　華　　民　　國　　111 　年　　9 　　月　　21　　日
                              書記官    吳語杰